臺灣高等法院民事判決
111年度上字第446號
上  訴  人  邱鴻猷  
訴訟代理人  黎銘律師
被 上訴 人  林家麗  
            陳緯    
上  二  人
訴訟代理人  鄭信煌律師
複 代理 人  林永祥律師      
被 上訴 人  陳泰鵬  

上列當事人間請求返還借款事件，上訴人對於中華民國110年11
月30日臺灣士林地方法院110年度訴字第1045號第一審判決提起
上訴，本院於111年7月5日言詞辯論終結，判決如下：
    主  文
上訴駁回。
第二審訴訟費用由上訴人負擔。
    事實及理由
壹、程序方面
一、債之契約依訂約地之規定。但當事人另有約定者，從其約定
    ，臺灣地區與大陸地區人民關係條例第48條第1項定有明文
    。本件兩造為臺灣地區人民，依上訴人、被上訴人林家麗、
    陳緯所稱：雙方合意以臺灣地區法律為本件借款之準據法等
    詞（見原審卷第83至84頁）以考，足認本件借款之當事人已
    約明適用之法律，雖原借款人之一即訴外人牟小燕為大陸地
    區人民，依上規定，本件借款仍應適用臺灣地區法律，先予
    敘明。
二、被上訴人陳泰鵬經合法通知無正當理由，未於言詞辯論期日
    到場，核無民事訴訟法第386條各款所列情形，爰依上訴人
    之聲請，由其一造辯論而為判決。
貳、實體方面
一、上訴人主張：被上訴人林家麗、陳緯（原名陳洸智）、陳泰
    鵬（下合稱被上訴人）共同於民國107年1月18日向伊及伊配
    偶牟小燕借款人民幣（以下未標明幣別者，均指人民幣）30
    萬元、美金7萬元（下合稱系爭借款），經伊指示他人於同
    年月18日、同年3月21日將該借款匯入林家麗指定之銀行帳
    戶。嗣兩造於同年7月5日簽立原證6之欠款合同（下稱系爭
    欠款合同），確認被上訴人尚積欠74萬9,422元。依該欠款
    合同第2條約定，被上訴人共同承諾於108年1月5日前清償，
    如未依約清償，須每月按欠款總額2％一次支付107年7月5日
    至108年1月5日間利息，已明示負連帶清償之責。迄至108年
    4月7日止，被上訴人尚有本金42萬3,060元、利息1萬3,060
    元，合計43萬8,944元（下稱系爭欠款）未清償。因牟小燕
    於同年7月29日將其借款債權讓與伊，伊自得請求被上訴人
    連帶給付等情。爰依民法第478條、第272條第1項規定、系
    爭欠款合同第2條約定，求為命被上訴人連帶給付43萬8,944
    元，及其中42萬3,060元自109年4月8日起至110年7月19日止
    ，按週年利率20％計算之利息；自110年7月20日起至清償日
    止，按週年利率16％計算利息之判決（原審判命被上訴人應
    共同給付上開本息，駁回上訴人就被上訴人應連帶給付之請
    求。上訴人就敗訴部分不服，提起上訴。其餘未繫屬本院部
    分，不予贅述）。其上訴聲明：（一）原判決關於駁回上訴
    人下列第㈡項之訴及該部分假執行之聲請，均廢棄。（二）
    陳緯、陳泰鵬就原判決主文第二項所命林家麗為給付部分，
    負連帶給付之責；林家麗、陳泰鵬就原判決主文第二項所命
    陳緯為給付部分，負連帶給付之責；林家麗、陳緯就原判決
    主文第二項所命陳泰鵬為給付部分，負連帶給付之責。（三
    ）願以現金或等值之銀行無記名可轉讓定期存單供擔保，請
    准宣告假執行。
二、被上訴人林家麗、陳緯則以：伊雖有系爭欠款尚未清償，惟
    被上訴人於系爭欠款合同並未明示就該欠款負連帶給付責任
    等語，資為抗辯。被上訴人陳泰鵬未提出書狀為任何聲明或
    陳述。
三、上訴人主張被上訴人於107年1月18日共同向上訴人、牟小燕
    借款30萬元、美金7萬元，經上訴人指示第三人於同年月18
    日、同年3月21日將系爭借款匯入林家麗指定之銀行帳戶。
    嗣兩造、牟小燕於同年7月5日簽立系爭欠款合同，確認被上
    訴人尚積欠74萬9,422元，被上訴人共同承諾於108年1月5日
    前清償，如未依約清償，須每月按欠款總額2％一次支付107
    年7月5日至108年1月5日間利息。迄至108年4月7日止，被上
    訴人尚有本金42萬3,060元、利息1萬3,060元，合計43萬8,9
    44元（即系爭欠款）未清償，而牟小燕於同年7月29日將其
    借款債權讓與上訴人等事實，業據其提出與所述相符之還款
    明細表、債權讓與協議、債權讓與通知書、系爭欠款合同為
    佐（見臺灣臺北地方法院110年度訴字第1801號卷〈下稱北院
    卷〉第17至18、23至24、31至35頁），且為被上訴人林家麗
    、陳緯所不爭執（見本院卷第108頁），堪信為真正。
四、上訴人主張被上訴人就系爭欠款應負連帶給付之責，為被上
    訴人林家麗、陳緯以前開情詞所否認。經查：　
（一）數人負同一債務，明示對於債權人各負全部給付之責任者
      ，為連帶債務。無該項明示時，連帶債務之成立，以法律
      有規定者為限，民法第272條定有明文。是以連帶債務，
      必當事人間有明示或法律有規定，始能成立。　　　
（二）上訴人以系爭欠款合同第2條所載：甲方（指被上訴人）
      共同承諾：于2019年1月5日前歸還所有欠款等內容（見北
      院卷第33頁），欲證明被上訴人已明示就系爭欠款對伊各
      負全部清償之責云云（見本院卷第106頁）。然觀諸該欠
      款合同第2條所載「共同承諾」，並無明示被上訴人就系
      爭欠款應負連帶給付之責，此與被上訴人陳泰鵬、林家麗
      表明願就另筆3萬元借款負連帶責任，而與牟小燕於同日
      簽立之借款合同第6條所載：擔保人林家麗對於甲方（指
      陳泰鵬）本合同中的借款承擔連帶擔保責任（見北院卷第
      20頁）之用語明顯不同，益徵被上訴人於系爭欠款合同，
      並未明示就系爭欠款負連帶給付之責，可以確定。是上訴
      人主張被上訴人就系爭欠款應負連帶給付責任，自屬無據
      。　　　　
五、綜上所述，上訴人依民法第478條、第272條第1項規定、系
    爭欠款合同第2條約定，請求被上訴人連帶給付系爭欠款本
    息，並無理由。原審判命被上訴人應共同給付上開本息，駁
    回上訴人就被上訴人應連帶給付之請求，於法並無不合，上
    訴意旨指摘原判決不當，求予廢棄改判，為無理由，應駁回
    上訴。
六、本件事證已臻明確，兩造其餘之攻擊或防禦方法及所用之證
    據，經本院斟酌後，認為均不足以影響本判決之結果，爰不
    逐一論列，附此敘明。
七、據上論結，本件上訴為無理由，依民事訴訟法第463條、第3
    85條第1項前段、第449條第1項、第78條，判決如主文。
中　　華　　民　　國　　111 　年　　7 　　月　　19　　日
                    民事第十八庭  
                        審判長法  官  黃明發
                              法  官  賴彥魁
                              法  官  林政佑
正本係照原本作成。
如不服本判決，應於收受送達後20日內向本院提出上訴書狀，其
未表明上訴理由者，應於提出上訴後20日內向本院補提理由書狀
（均須按他造當事人之人數附繕本）上訴時應提出委任律師或具
有律師資格之人之委任狀；委任有律師資格者，另應附具律師資
格證書及釋明委任人與受任人有民事訴訟法第466 條之1第1項但
書或第2項所定關係之釋明文書影本。如委任律師提起上訴者，
應一併繳納上訴審裁判費。
中　　華　　民　　國　　111 　年　　7 　　月　　19　　日
　　　　　　　　　　　　　    書記官  王韻雅